【裁判字號】    92,上易,1029
【裁判日期】    921216
【裁判案由】    恐嚇
【裁判全文】
臺灣高等法院臺南分院刑事判決             九十二年度上易字第一二九號   Ｇ
      上  訴  人  臺灣臺南地方法院檢察署檢察官
      被      告  丙  ○  ○
右上訴人因被告恐嚇案件，不服臺灣臺南地方法院九十二年度易字第五一二號中華民
國九十二年九月二十六日第一審判決（起訴案號：臺灣臺南地方法院檢察署九十二年
度偵續字第十九號），提起上訴，本院判決如左：
      主      文
上訴駁回。
      理      由
一、公訴意旨略以：丙○○於民國（下同）九十年四月下旬某日晚間八時許，在台南
    市○○街十五號乙○○所經營之麵攤內，與乙○○因債務糾紛發生爭執，嗣向乙○○揚言要找人來砸店，以加害財產之事恐嚇乙○○，致乙○○心生畏懼，而生
    危害於其安全。因認被告丙○○（下稱被告）涉有刑法第三百零五條之恐嚇安全
    罪嫌等情。
二、按犯罪事實應依證據認定之，無證據不得認定犯罪事實；又不能證明被告犯罪者
    ，即應諭知無罪之判決，刑事訴訟法第一百五十四條第二項、第三百零一條第一
    項分別定有明文。其次，認定不利於被告之事實，須依積極證據，苟積極證據不
    足為不利於被告之認定時，即應為有利於被告之認定，更不必有何有利之證據；
    其次，認定犯罪事實所憑之證據，雖不以直接證據為限，間接證據亦包括在內，
    然而無論直接證據或間接證據，其為訴訟上之證明，須於通常一般之人均不致有
    所懷疑，而得確信其為真實之程度者，始得據為有罪之認定，倘其證明尚未達到
    此一程度，而有合理之懷疑存在而無從使事實審法院得有罪之確信時，即應由法
    院為諭知被告無罪之判決（最高法院三十年上字第八一六號及七十六年台上字第
    四九八六號判例意旨參照）。另告訴人之告訴，係以使被告受刑事訴追為目的，
    是其陳述是否與事實相符，仍應調查其他證據以資審認（最高法院五十二年度台
    上字第一三○○號判例意旨參照）。
三、訊據被告堅決否認有何恐嚇犯行，辯稱：伊並未於九十年四月下旬到告訴人乙○○（下稱告訴人）店內，亦未說要砸告訴人店之語，告訴人所舉之證人或不能證
    明伊有恐嚇犯行，或係依告訴人之指示故為虛偽之證詞，事實上，伊與告訴人有
    債務糾紛，告訴人對伊提出許多告訴，均係誣告等語。而公訴人認被告涉有上開
    犯行，無非係以告訴人指訴之事實業據其指訴甚詳，核與證人陳胤之及蔡文祥證
    述情節相符，另證人陳清光亦證稱曾聽聞被告親口告訴伊要去砸告訴人的店等語
    ，證人甲○○亦於本院審理時證稱被告有說如讓伊沒有面子要找人來砸店等語，
    為其主要論據。
四、經查：
    （一）告訴人指稱被告於九十年四月下旬某日晚間八時許，在台南市○○街十五
          號告訴人經營之麵攤內，向其恐嚇稱要找人來砸店，致使伊心生畏懼云云
          ，其最初之指稱為：「九十年四月間他來我家恐嚇我，說如果我常向他索
          債及告他，他就要找人來砸店，並要讓我母子死無葬身之地，有一個客人
          蔡文祥有聽到，我女兒陳胤之也聽到」等語（詳九十一年三月十一日偵訊
          筆錄），嗣告訴人於第二次偵訊時又稱：「被告當時恐嚇稱，我常向他討
          債，他非常不爽，他要找人來砸店，讓我們母子死得難看，當時店中有二
          名客人及我女兒，蔡文祥是其中一名客人」等語（詳九十一年六月十二日
          偵訊筆錄），惟告訴人之告訴，係以使被告受刑事訴追為目的，是其陳述
          是否與事實相符，仍應調查其他證據以資審認，尚不得僅憑告訴人之指訴
          ，即遽認被告有恐嚇犯行，而本案告訴人稱被告實施恐嚇行為時，尚有告
          訴人之女陳胤之及顧客蔡文祥、甲○○在場親見聽聞，另外，被告亦曾對
          友人陳清光稱要找人來砸告訴人之店。故本案應調查者乃證人蔡文祥、陳
          胤之、甲○○及陳清光之證詞是否與告訴人之指述相符，而足以證明被告
          確有對告訴人實施恐嚇行為。
    （二）證人蔡文祥於偵查中證稱：「九十年四月間某日，曾在乙○○店內聽到一
          個男的說要砸店，當時我背向他們，不認識那個男的，也認不出來，我不
          知道是丙○○」等語（詳九十一年三月十一日偵訊筆錄），又稱：「我在
          麵店吃麵，聽到一名男子說要叫人來砸店，說完該男子就走了，當時我在
          店內看電視，背對他們，未回頭看，因我沒回頭看，所以不確定是否為謝
          博仁」（詳九十一年六月十二日偵訊筆錄），於原審審理中則證稱：「當
          天晚上我去乙○○的麵店吃麵，有一位男子進入麵店恐嚇乙○○，當時有
          我、乙○○及乙○○的女兒在場，那位男子只說「要叫人來砸店」後就離
          去，當時我是背對著他們，我只是稍微轉過頭看一下，但沒看得很清楚。
          （點呼被告丙○○入庭讓證人蔡文祥指認）我無法確定當天晚上是否庭上
          的被告丙○○出言恐嚇的」等語（詳原審九十二年七月七日審判筆錄），
          依上開證人蔡文祥於偵查及原審審理中之證詞，其雖曾於告訴人店內聽到
          有人向告訴人恐嚇要砸店，但其僅聽聞其聲，並未看清該恐嚇之人，故無
          從確認被告即係向告訴人恐嚇之人，則證人蔡文祥之證詞並無法證明被告
          有向告訴人施以恐嚇犯行甚明。
    （三）證人陳胤之於偵查中證稱：「見過丙○○幾次，九十年四月份有一次晚上
          他到店裏說要找人來砸店，他說我媽媽常向他要錢，叫我們出門小心一點
          ，還要叫兄弟來砸我們家的店，當時店內有一客人，他背對我們」等語（
          詳九十二年二月十八日偵訊筆錄），然其於原審審理時則證稱：「九十年
          四月下旬，有天晚上，我在我母親的麵攤內，站在我母親旁邊，我當時在
          看電視。我看到庭上的被告到我母親的店內和站在櫃台裡面的乙○○說話
          ，當時二人的距離約二公尺左右，但因為我在看電視，所以沒有聽到他和
          我母親乙○○談話的內容。我也不覺得他們二人音量有特別大。被告到店
          內約十到十五分鐘就離開了。（問：當時店內有無其他客人？）我不記得
          。（問：你曾於地檢署作證，說有聽到被告「要找人來砸店」，為何會這
          樣說？）是我媽媽要我這樣說，實際上我並沒有聽到他和我媽媽談話的內
          容。」等語（詳原審九十二年八月二十七日審判筆錄），按證人陳胤之係
          告訴人之女，與被告則無任何關係，衡情並無偏頗被告之虞，依陳胤之於
          原審之證詞，其雖曾見過被告到告訴人店內與告訴人談事情，但並未聽到
          被告有對告訴人施以恐嚇之言詞，故證人陳胤之所為證詞亦無從認定告訴
          人所訴屬實，至為灼然。
    （四）另證人陳清光於偵查中證稱：「我沒親眼看到丙○○到乙○○的店去恐嚇
          她，但有一次他們（指被告及告訴人）在律師事務所協調後，丙○○親口
          對我說，事後要去砸乙○○的店」等語（詳九十二年二月十八日偵訊筆錄
          ），其於原審九十二年五月十二日審理中亦到庭作證，並為同上偵查中相
          同之證詞，惟縱認證人陳清光所述屬實，然被告與告訴人在律師事務所商
          談和解事宜之日期為九十年五月十日，此有和解書影本一紙在卷可憑，則
          證人陳清光所言亦僅能證明被告在九十年五月十日曾向伊表示要砸告訴人
          之店，而無法證明被告在九十年四月間有無對告訴人施以恐嚇行為，是證
          人陳清光前揭證詞，亦無法為被告不利之認定。
    （五）至於證人甲○○則係於本院審理時始據告訴人提出為證，其雖於本院審理
          時證稱「我那時在吃麵，我不知道丙○○這個人，丙○○跟老闆娘講話我
          聽了感覺不太好，後來我吃完麵就走了，過幾天我有問賴小姐那天那個人
          的情形，講了一些不太好聽的話就是了．．．我印象中大概是如果讓他沒
          面子就要找人來砸店。」等語，惟其語意模糊，且其證稱在場部分與前揭
          證人蔡文祥所證「當時有我、乙○○及乙○○的女兒在場」及告訴人女兒
          陳胤之所證「當時店內有一客人，他背對我們」（按即指蔡文祥）等情不
          符，參以甲○○本與告訴人認識，彼等於本案發生前之九十年三月底四月
          初時，即曾相偕到七股鄉找過被告，此據被告提出臺灣臺南地方法院檢察
          署檢察官九十二年度偵字第九一七號聲請簡易判決處刑書指明在卷，並為
          證人甲○○所不否認，若甲○○當時確在場目睹被告恐嚇砸店之事，告訴
          人豈有於偵審之初未予指出以之為證之理，是憑甲○○前揭證詞，實亦無
          法為被告不利之認定。
五、綜上所陳，本件依公訴人所提出之各項論證，並不足以確實證明被告有前揭恐嚇
    告訴人，自難僅憑告訴人與被告原有債務糾葛之指訴，即為不利於被告之認定，
    ，揆諸首開法條規定及關於證據法則之判例意旨所示，應認被告被訴恐嚇之犯罪
    不能證明。原審以不能證明被告犯罪而諭知被告無罪之判決，其認事用法並無不
    合，公訴人上訴意旨循告訴人之聲請而指摘原判決不當，並未提出具體之積極證
    據以證明被告犯罪，為無理由，自應駁回其上訴。
據上論結，應依刑事訴訟法第三百六十八條，判決如主文。
本案經檢察官王碧霞到庭執行職務。
中    華    民    國      九十二      年      十二      月      十六    日
                                  臺灣高等法院臺南分院刑事第二庭
                                      審判長法官  黃    崑    宗
                                            法官  林    勝    木
                                            法官  葉    居    正
右正本證明與原本無異。
不得上訴。
                                      法院書記官  陳    嘉    琍
中    華    民    國      九十二      年      十二      月     十七     日


司法院資訊處製作；財團法人民間司法改革基金會備份。
